臺灣高等法院臺中分院刑事判決　　　　　　民國九十三年度上訴字第一○八二號
　　上　訴　人　臺灣臺中地方法院檢察署檢察官
　　被　　　告　乙○○
右上訴人因被告偽造文書案件，不服臺灣臺中地方法院中華民國九十三年六月八日第
一審判決（民國九十三年度訴字第八五八號，起訴案號：臺灣臺中地方法院檢察署民
國九十二年度偵字第二二六二六號），提起上訴，本院判決如左：
    主  文
上訴駁回。
　　事  實
一、乙○○任職於邑象營造有限公司，民國（下同）八十八年間，代甲○○辦理臺中
    市○區○○段三二五二號之土地興建透天住宅營造工程，乙○○於八十九年九月
    十一日向甲○○收取繳交空氣污染防治費及廢棄土證明費新臺幣（下同）十八萬
    三千元，同年十月十八日再向甲○○收取工程暫收款十一萬七千元，因甲○○要
    求以邑象營造有限公司之名義開立收據，乙○○乃基於行使偽造私文書之犯意，
    未經邑象營造有限公司另一股東梁耀南之同意，擅自冒用梁耀南建築師事務所之
    名義開具三十萬元之收據一紙，並在該收據上盜蓋梁耀南留存在乙○○處之印章
    ，再持以交付予甲○○而行使，足以生損害於梁耀南。
二、案經甲○○訴請臺灣臺中地方法院檢察署檢察官偵查起訴。
    理  由
一、訊據被告乙○○坦承上開犯罪事實不諱，核與告訴人甲○○於警訊時及偵查中所
    指訴之情節相符，並經證人梁耀南在警訊時、偵查中證述屬實，此外，復有乙○
    ○所偽造之收據影本一紙在卷可稽，足認被告之自白與事實相符，本件事證明確
    ，被告犯行洵堪認定。
二、被告未經同意或授權，擅自假冒梁耀南名義開立收據，並盜蓋梁耀南交付保管之
    印章後復交付給甲○○而行使，自足以生損害於梁耀南及甲○○，核被告所為，
    係犯刑法第二百十六條、第二百十條之行使偽造私文書罪。被告盜用印章之行為
    ，為其偽造私文書之部分行為，其偽造私文書之低度行為，為其行使偽造私文書
    之高度行為所吸收，均不另論罪。查中華民國九十年一月四日修正，同年月十日
    經總統公布施行之刑法第四十一條規定：「犯最重本刑為五年以下有期徒刑以下
    之刑之罪，而受六個月以下有期徒刑或拘役之宣告，因身體、教育、職業、家庭
    之關係或其他正當事由，執行顯有困難者，得以一元以上三元以下折算壹日，易
    科罰金。但確因不執行所宣告之刑，難收矯正之效，或難以維持法秩序者，不在
    此限。」、「併合處罰之數罪，均有前項情形，其應執行之刑逾六月者，亦同。
    」依首揭規定，本件被告於行為後，法律有變更，自應適用裁判時之法律，併此
    敘明。原審適用刑法第二條第一項前段、第二百十六條、第二百十條、修正後刑
    法第四十一條第一項前段、刑法第七十四條第一款，罰金罰鍰提高標準條例第二
    條之規定，審酌被告犯罪之動機、目的、手段、所生之危害非鉅及犯後坦承犯行
    等一切情狀，量處有期徒刑貳月，並諭知易科罰金之折算標準；復以被告前未曾
    受有期徒刑以上刑之宣告，有臺灣臺中地方法院檢察署刑案資料查註紀錄表及臺
    灣高等法院被告全國前案紀錄表各一份在卷可憑，被告一時失慮，致罹刑章，情
    節尚非重大，經此宣告刑之教訓後，當知所惕勵，而無再犯之虞，認所宣告之刑
    ，以暫不執行為適當，爰併予宣告緩刑二年，用啟自新；並敘明公訴人聲請依刑
    法第二百十九條之規定宣告沒收本件收據上梁耀南之印文，惟查刑法第二百十九
    條所定必須宣告沒收之印文，以偽造者為限，而本件被告所盜蓋梁耀南之印章，
    係梁耀南託放在被告處真正之印章，其所蓋用而生之印文亦當然為真正，並非偽
    造者，故不應為沒收之諭知，其認事、用法、量刑及緩刑之宣告，並無不當，檢
    察官上訴意旨認被告向告訴人所收款項幾乎全部流入其子女私人帳戶，且迄今又
    未能提出其用以支付工程開支之證明，而該款項既屬邑象公司所有，乙○○私人
    即不得挪用，此亦涉及業務侵占罪；且原審未就起訴書所指與本案有裁判上一罪
    之牽連關係之詐欺罪及使公務員登載不實罪一併審酌，均有未洽。原審僅輕判被
    告有期徒刑二月，並宣告緩刑二年，乃屬過輕云云，指摘原判決不當。惟查：(一)
    、邑象營造有限公司之負責人為莊景煌，被告係該公司之受僱人，訊之證人莊景
    煌於偵查中證稱：「我們共拿一百五十萬元，我拿了三十萬元，剩下部分都在乙
    ○○處，固錢都是他在管」等語，並未提及被告有何業務侵占該公司款項之情事
    ，檢察官對於此部分亦未提起公訴，此外，又無證據足認被告有此部分之犯罪行
    為。(二)、該公司業已取得公司執照、營利事業登記證、營造業登記，並曾於八十
    九年十月三十一日向臺中市政府辦理出入登記，該公司負責人莊景煌確有向聯信
    商業銀行忠明分行開立支票存款帳號，而該公司於該分行並未開戶，有經濟部公
    司執照、台北市政府營利事業登記證、內政部營造業登記證書、臺中市政府九十
    三年七月三十日府都建字第○九三○一二一三七三號函，及該分行九十三年八月
    二日（九三）聯信銀忠字第○九三號函各一份附卷可稽。被告被訴詐欺罪及使公
    務員登記不實罪部分，業經檢察官認為罪嫌不足而不另為不起訴處分在案（見本
    案起訴書所載），此外，復查無其他積極證據足證被告此部分犯罪。(三)、原審對
    於被告之量刑及緩刑之宣告，尚稱妥適，並無過輕或不當之處。綜上所述，檢察
    官上訴為無理由，應予駁回。
三、據上論斷，應依刑事訴訟法第三百六十八條，判決如主文。
本案經檢察官丙○○到庭執行職務。
中     華     民     國     九十三     年      九      月      七       日
                                 　臺灣高等法院臺中分院刑事第十庭
                                       　審判長法  官　林  照  明
                                             　法　官  林  清  鈞
                                           　　法　官　吳　重　政
右正本證明與原本無異。
如不服本判決應於收受送達後十日內向本院提出上訴書狀，其未敘述上訴之理由者並
得於提起上訴後十日內向本院補提理由書（均須按他造當事人之人數附繕本）。
                                               書記官  劉  建  智
中     華     民     國     九十三     年      九      月      十       日
附錄：
刑法第二百十六條
行使第二百十條至第二百十五條之文書者，依偽造、變造文書或登載不實事項或使登
載不實之規定處斷。
刑法第二百十條
偽造、變造私文書，足以生損害於公眾或他人者，處五年以下有期徒刑。
                                                              　　　　　Ｆ
